臺灣桃園地方法院民事判決　九十二年度簡上字第二三號
　　上　訴　人　乙○○
　　被　上訴人　甲○○
右當事人間請求損害賠償事件，上訴人對於中華民國九十一年十二月三日本院中壢簡
易庭九十年度壢簡字第二三０號第一審判決提起上訴，本院於民國九十三年一月八日
辯論終結，判決如左：
    主      文
原判決關於命上訴人給付超過新臺幣壹拾伍萬伍仟零伍拾貳元部分及該部份假執行之
宣告，暨除確定部分外訴訟費用之裁判均廢棄。
右開廢棄部分，被上訴人在第一審簡易之訴及其假執行之聲請均駁回。
其餘上訴駁回。
第一審（除確定部分外）、第二審訴訟費用由被上訴人負擔三分之一，餘由上訴人負
擔。
    事      實
甲、上訴人方面：
壹、聲明：
一、原判決不利於上訴人部分廢棄。
二、右廢棄部分被上訴人在第一審簡易之訴駁回。
貳、陳述：除與原判決記載相同者，茲引用之外，補稱：
    伊確實有毆打被上訴人，但是案發當時兩造係互毆，被上訴人亦有毆打伊，致伊
    受有傷害，但伊並沒有要向被上訴人請求損害賠償，本件被上訴人之傷害因係雙
    方互有過失，依民法第二百十七條第一項之規定，應減輕或免除上訴人之賠償責
    任。被上訴人所受之傷害依長庚紀念醫院之回函所示，僅須休養三週即可復原，
    而原審卻認定須休養三個月，顯然違反醫師以其專業所為之判斷，故原判決之認
    定並不合法。且被上訴人有向上訴人表示其在家照顧孫兒，並未上班等語，故被
    上訴人是否確實在立岩公司任職，恐有疑問。又上訴人之經濟狀況不佳，原審認
    定上訴人應給予被上訴人十五萬元之精神慰撫金，尚屬過高。
參、證據：除援用第一審所提證據外，補提立岩實業有限公司簡介一紙、診斷證明書
    二紙（均為影本）為證。
乙、被上訴人方面：
壹、聲明：求為判決駁回上訴。
貳、陳述：除與原判決記載相同者，茲引用之外，補稱：
    伊並沒有向上訴人表示伊在家帶小孩，沒有在工作，伊是在立岩實業有限公司任
    職。
參、證據：援用第一審所提證據。
丙、本院依職權調閱本院中壢簡易庭八十九年度壢簡字第八八０號刑事卷宗（含臺灣
    桃園地方法院檢察署八十九年偵字第六八０七號偵查卷宗）。
    理      由
壹、本件被上訴人起訴主張：上訴人於民國八十九年四月十三日下午九時二十分許，
    駕駛車號ＫＷ－九０五六號自小客車，途經桃園縣大園鄉○○○路○段與五王公
    廟路口，與被上訴人所駕車號ＫＸ－三三一九號自小客車發生碰撞，而上訴人下
    車後以拳頭向被上訴人右眼攻擊，被上訴人倒地後，上訴人再以其腳踹被上訴人
    胸部，又回其車上拿出鐵器刺向被上訴人，致被上訴人受有頭部外傷、右眼鈍挫
    傷、淚小管斷裂、左手掌切割傷致韌帶斷裂、胸部鈍挫傷等傷害，爰依民法第一
    百八十四條第一項前段、第一百九十三條及第一百九十五條之規定，請求醫療費
    用二萬一千二百三十九元、汽車修理費用一萬三千元、無法工作損失十七萬三千
    八百六十六元及慰撫金二十萬元，共計四十萬八千一百零五元等語（其中醫療費
    用一萬八千二百七十九元、汽車修理費一萬三千元、無法工作損失七萬九千一百
    八十六元、慰撫金五萬元，另扣除上訴人已給付被上訴人之二萬元，共計十八萬
    零四百六十五元，經原審判決駁回被上訴人之訴，即超過二十二萬七千六百四十
    元部分原審為被上訴人敗訴之判決，未據被上訴人聲明不服，已告確定）。上訴
    人則以：伊毆傷被上訴人後，有給付二萬元予被上訴人，而案發當時兩造係互毆
    ，被上訴人亦有毆傷伊，但伊並未向被上訴人請求損害賠償，本件被上訴人之傷
    害因係雙方互有過失，依民法第二百十七條第一項之規定，應減輕或免除上訴人
    之賠償責任；且被上訴人所受之傷勢，依長庚紀念醫院之回函，被上訴人僅須休
    養三週即可恢復正常工作，而原審卻認定被上訴人必須休養三個月，原審之認定
    顯然違反醫師以其專業所為之判斷，故原審對於此部分之認定並不合法；又被上
    訴人另有向上訴人有表示其在家照顧孫兒，並未工作等語，故被上訴人是否確實
    在立岩公司任職，恐有疑問；再者，原審漏未斟酌上訴人經濟狀況不佳等情狀，
    認定上訴人應給予被上訴人十五萬元之精神慰撫金，尚屬過高等語，資為抗辯。
貳、本件被上訴人主張上訴人於上開時、地，駕駛車號ＫＷ－九０五六號自小客車，
    與被上訴人駕駛車號ＫＸ－三三一九號自小客車發生交通事故，上訴人下車後即
    以拳頭向被上訴人右眼攻擊，被上訴人倒地後，上訴人再以其腳踹被上訴人胸部
    ，並回其車上拿出鐵器刺向被上訴人，致被上訴人受有頭部外傷、右眼鈍挫傷、
    淚小管斷裂、左手掌切割傷致韌帶斷裂、胸部鈍挫傷等傷害之事實，業據被上訴
    人提出診斷證明書三紙附於原審卷宗可證，上訴人對於毆打被上訴人致其受有傷
    害之上開事實並不爭執，且上訴人傷害被上訴人之犯行，業經本院中壢簡易庭判
    決有罪確定在案，故被上訴人所主張之此部分事實，應屬可採。按因故意或重大
    過失不法侵害他人之權利者，負損害賠償；不法侵害他人之身體或健康者，對於
    被害人因此喪失或減少勞動能力或增加生活上之需要時，應負損害賠償責任；不
    法侵害他人之身體、健康者，被害人雖非財產上之損害，亦得請求賠償相當金額
    ，民法第一百八十四條第一項前段、第一百九十三條第一項、第一百九十五條第
    一項分別定有明文，本件上訴人毆傷被上訴人，即係不法侵害被上訴人之權利，
    依上開條文規定，即應負損害賠償責任，上訴人雖抗辯稱：兩造係互毆，被上訴
    人亦有毆傷伊，應依民法第二百十七條第一項過失相抵之規定，減輕或免除其責
    任云云，惟（一）被上訴人所受之傷勢為頭部外傷、右眼鈍挫傷、淚小管斷裂、
    左手掌切割傷致韌帶斷裂、胸部鈍挫傷等，傷勢甚重，與一般互毆時雙方所受傷
    勢相差不遠之情形有異。（二）上訴人於警局初訊時，先稱：「我只有毆打對方
    ，並未拿刀砍傷對方」，嗣後才改稱：「雙方是互毆（打架）」（見偵查卷第三
    頁背面），足見其所稱係互毆一節，尚與事實不符，故上訴人此部分之抗辯並不
    足採。另上訴人對於原審判命其給付被上訴人損害賠償金額又執前開情詞抗辯，
    茲就被上訴人所請求之金額，除已確定部分外，於上訴人聲明不服之範圍部分，
    一一論列如下：
一、醫療費用部分：
    被上訴人遭上訴人毆傷，自行支出醫療費用二千九百六十元（被上訴人於原審起
    訴主張支出醫療費用為二萬一千二百三十九元，原審因被上訴人自行支出部分僅
    為二千九百六十元，而駁回其餘一萬八千二百七十九元醫療費用之請求，被上訴
    人對於其遭原審駁回部分未提出上訴，業已確定），此有被上訴人提出上訴人不
    爭執真正之長庚紀念醫院醫療費用收據影本十紙附於原審卷宗可稽，上訴人對此
    部分之金額亦未加爭執，故被上訴人此部分之請求，為有理由。
二、工作損失部分：
  (1)按當事人主張有利於己之事實者，就其事實有舉證之責任，民事訴訟法第二百七
    十七條定有明文。本件被上訴人於案發即八十九年四月十三日前，有在立岩實業
    有限公司任職，並領有薪資一事，業據被上訴人提出上訴人不爭執真正之八十九
    年各類所得扣繳及免扣繳憑單及訴外人立岩實業有限公司證明書（均為影本）各
    一紙附於原審卷宗中可憑。上訴人雖抗辯稱：被上訴人有向伊表示其無工作，在
    家帶孫兒云云，此為被上訴人所否認，而上訴人對此部分之抗辯並未提出任何證
    據以實其說，故應認被上訴人於本件傷害案發前確實有工作並領有薪資，上訴人
    前開抗辯無足憑採。
  (2)本件被上訴人因上訴人毆打所致之傷勢，是否有必要停止一般工作及休養期間約
    需時多久等事項，經原審向被上訴人就診之財團法人長庚紀念醫院查詢結果，該
    醫院函覆稱：甲○○（即被上訴人）為右眼鈍傷、淚小管斷裂，四月十九日予以
    手術縫合眼瞼裂傷，至於淚小管部分因斷裂厲害，無法接合。依病患病情評估，
    需靜養三週等語，此有財團法人長庚紀念醫院九十年八月三日（九０）長庚院法
    字○七九一號函一紙附於原審卷內足稽。準此，被上訴人因上訴人毆傷未能工作
    之損失期間應以三週為計算之基準，上訴人抗辯稱原審判命其給付被上訴人未能
    工作損失期間長達三個月，實為過長一節，應屬可信。
  (3)被上訴人八十九年度所領薪資共為二十萬九千四百零二元，而其自八十九年四月
    十四日起至同年九月二十七日，共一百六十六日留職停薪，業據被上訴人提出上
    訴人不爭執真正之八十九年各類所得扣繳及免扣繳憑單及訴外人立岩實業有限公
    司證明書（均為影本）各一紙附於原審卷宗中可憑，故被上訴人平均每日薪資應
    為一千零五十二元【209402÷（365－166）＝1052，小數點以下四捨五入】，依
    此，被上訴人得請求因傷無法工作之損失應為二萬二千零九十二元（1052×7×3
    ＝22092 ），被上訴人逾此範圍之請求，應非有理，上訴人就該部分之上訴，為
    有理由。
三、慰撫金部分：
    被上訴人遭上訴人毆打受有頭部外傷、右眼鈍挫傷、淚小管斷裂無法接合、左手
    掌切割傷致韌帶斷裂、胸部鈍挫傷等傷害，有被上訴人受傷之照片附於臺灣桃園
    地方法院檢察署八十九年度偵字第六八０七號偵查卷宗，及診斷證明書三紙附於
    原審卷宗可稽。本院另審酌兩造間僅因發生交通事故，上訴人即毆打被上訴人，
    並持鐵器刺傷被上訴人之眼睛，致被上訴人受有上開傷勢，並審酌被上訴人係國
    小畢業、每月收入約三萬餘元、名下有不動產及汽車，上訴人係高中肄業、每月
    收入三萬餘元、名下無不動產等雙方之身分、地位一切情狀，認為本件被上訴人
    所請求之慰撫金以十五萬元為適當，上訴人抗辯稱慰撫金十五萬元過高一節並不
    足採。
參、從而，被上訴人因上訴人之前開侵權行為，共受有十七萬五千零五十二元（2960
    ＋22092＋150000＝175052 ）之損害，上訴人另抗辯已給付二萬元予被上訴人，
    為被上訴人所不爭執，經扣除該已給付之二萬元，被上訴人依據民法第一百八十
    四條第一項前段、第一百九十三條第一項、第一百九十五條第一項規定，請求上
    訴人給付十五萬五千零五十二元（000000－00000＝ 155052），為有理由，應予
    准許，逾此部份之請求不予准許，應予駁回。原審就上開不應准許部分，為上訴
    人敗訴之判決並依被上訴人之聲請為假執行之宣告，自有未洽，上訴意旨求予廢
    棄改判，為有理由，本院就此部分予以廢棄改判如主文第一、二項所示。至被上
    訴人之請求應准許部分，原審為上訴人敗訴之判決並依被上訴人之聲請為假執行
    之宣告，於法並無不合，上訴意旨就此部分求予廢棄改判，為無理由，應予駁回
    。
肆、據上論結，本件上訴為一部有理由，一部無理由，依民事訴訟法第四百三十六條
    之一第三項、第四百五十條、第四百四十九條第一項、第七十九條，判決如主文
    。
中　　　華　　　民　　　國　　九十三　　年　　　一　　　月　　二十九　日
                              臺灣桃園地方法院民事第二庭
~B審判長法官　邱瑞祥
~B法      官　劉佩宜
~B法      官　張明儀
右正本係照原本作成
對於本判決不得上訴。
中　　　華　　　民　　　國　　九十三　　年　　　一　　　月　　　三十　　日
~B法院書記官　黃文琪
